【裁判字號】    95,上訴,190
【裁判日期】    950524
【裁判案由】    違反毒品危害防制條例
【裁判全文】
臺灣高等法院高雄分院刑事判決         95年度上訴字第190號
上  訴  人
即  被  告  乙○○
指定辯護人  余景登律師
上列上訴人因違反毒品危害防制條例案件，不服臺灣高雄地方法
院94年度訴字第832 號中華民國94年12月27日第一審判決（起訴
案號：臺灣高雄地方法院檢察署93年度毒偵字第6600號），提起
上訴，本院判決如下：
     主  文
原判決關於販賣第二級毒品、施用第二級毒品及定執行刑部分均
撤銷。
乙○○連續販賣第二級毒品，處有期徒刑柒年貳月，扣案如附表
1 所示之物沒收銷燬之，扣案如附表2 所示之物均沒收。又連續
施用第二級毒品，處有期徒刑陸月，扣案之甲基安非他命壹包（
驗後毛重壹點公克）沒收銷燬之。
其他上訴駁回。
上開撤銷改判部分所處之刑，與上訴駁回部分所處有期徒刑壹年
，應執行有期徒刑捌年陸月，扣案如附表1 所示之物、甲基安非
他命壹包（驗後毛重壹點公克）均沒收銷燬之，扣案如附表2
所示之物均沒收。
     事  實
一、乙○○明知甲基安非他命為毒品危害防制條例第2 條第2 項
    第2 款明定之第二級毒品，竟意圖牟利，基於販賣甲基安非
    他命之概括犯意，連續自民國93年7 月初起至93年7 月23日
    前某日，在高雄市苓雅區○○○路85巷3 號5 樓B 室租住處
    ，以每包新臺幣（下同）2,000 元代價販賣甲基安非他命予
    陳韋伊2 次（價金尚未交付）。嗣於93年7 月24日零時30分
    許，陳韋伊至乙○○上址租住處欲交付購買甲基安非他命之
    價金2,000 元時，為警查獲，扣得如附表1 所示之甲基安非
    他命2 包（驗後毛重分別為18.7、17.9公克）、及乙○○所
    有供販賣第二級毒品甲基安非他命所用如附表2 所示之夾鏈
    袋4 包、塑膠袋2 包、電子磅秤1 台，而悉上情。
二、乙○○曾於93年間因施用毒品案件，經臺灣高雄地方法院裁
    定送觀察勒戒，於93年8 月19日無施用傾向釋放出監。詎仍
    不知悔改，未戒除毒癮，明知海洛因、甲基安非他命為毒品
    危害防制條例第2 條第2 項第1 款、第2 款明定之第一級毒
    品、第二級毒品，不得施用或持有，仍於上述觀察勒戒執行
    完畢釋放後5 年內，復基於施用第一級毒品及第二級毒品之
    概括犯意，連續自93年10月30日19時許起至同年11月25日止
    ，在其上址租住處，將海洛摻入香菸吸食方式施用第一級毒
    品多次；另連續自93年11月1 日4 時起許至同年11月27日6
    時許止，在其上致租住處，將甲基安非他命置於鋁箔紙上以
    火燒烤方式，施用第二級毒品多次。嗣分別於93年11月1 日
    5 時30分許，在高雄市新興區○○○路86號前為警查獲，而
    扣得乙○○持有第二級毒品甲基安非他命1 包（驗後毛重1.
    3 公克）；另於93年11月27日（起訴書誤繕為94年1 月27日
    ）15時40分許，在高雄市○○區○○路與復興路口為警查獲
    ，均經乙○○同意採尿而悉上情。
三、案經高雄市政府警察局暨新興分局先後報告臺灣高雄地方法
    院檢察署檢察官偵查起訴。
    理  由
甲、程序方面
一、被告以外之人於檢察事務官、司法警察官或司法警察調查中
    所為之陳述，與審判中不符時，其先前之陳述具有較可信之
    特別情況，且為證明犯罪事實存否所必要者，得為證據，刑
    事訴訟法第159 條之2 定有明文。證人陳韋伊於警詢時關於
    向被告購買甲基安非他命之之證述，與其於原審審理中之證
    述雖有不符，惟本院審酌證人陳韋伊於警詢時之供述，無來
    自被告同庭在場之壓力而出於虛偽不實之指證，或事後串謀
    而故為迴護被告之機會，且證人陳韋伊於原審審理中結證稱
    ：「（製作警詢筆錄時，警察有無刑求？）沒有」、「（警
    員製作筆錄的時候，電腦螢幕的字都看的懂？）是的」、「
    （警員有兇你嗎？）沒有」等語明確（見原審卷(二)第59、62
    頁），已足認證人陳韋伊警詢之陳述係出於自由意志；又證
    人陳韋伊於警詢時，警員係以一問一答方式記錄，背景有警
    察講話、辦公室一般處理公務、辦公的聲音，沒有其他異聲
    ，詢問過程中，並無威嚇語氣，警員語氣平和等情，亦經本
    院調取證人陳韋伊之警詢錄音帶勘驗明確（見本院卷第89頁
    ）。顯見，證人陳韋伊警詢之陳述，並非受員警之強暴、脅
    迫、利誘或其他不正方法所為之非任意性陳述。再參以證人
    陳韋伊於原審審理時，係與被告及其男友詹其偉（即孫仔）
    均同庭，並接受被告之詰問，其證言與詹其偉已有出入，且
    證述言詞反覆，顯見其於原審之證述，係遭逢甚大心理壓力
    下之陳述無訛。是本院以證人陳韋伊警詢與原審之陳述比較
    觀之，認其警詢之陳述，客觀上具有較可信之特別情況，且
    為證明被告犯罪事實存否所必要，其於警詢中之證言自具有
    證據能力。被告及辯護人認證人陳韋伊之警詢陳述無任意性
    ，應無證據能力云云，尚非可採。
二、按被告以外之人於審判外之言詞或書面陳述，除法律有規定
    者外，不得作為證據；又被告以外之人於審判外之陳述，雖
    不符刑事訴訟法第159 條之1 至第159 條之4 之規定，而經
    當事人於審判程序同意作為證據，法院審酌該言詞陳述或書
    面陳述作成時之情況，認為適當者，亦得為證據；另當事人
    、代理人或辯護人於法院調查證據時，知有第159 條第1 項
    不得為證據之情形，而未於言詞辯論終結前聲明異議者，視
    為有前項之同意，刑事訴訟法第159 條第1 項、第159 條之
    5 分別定有明文。本件檢察官、辯護人及被告於本院審判程
    序時，就原審判決所引用各項證據中（含傳聞證據、非傳聞
    證據及符合法定傳聞法則例外之證據），除否認證人陳韋伊
    之警詢陳述具有證據能力外，其餘各項證據均明示有證據能
    力（見本院卷第59頁，於準備程序時曾主張本件係非法搜索
    ，惟於審判期日時已明示不爭執搜索之合法性），且於本院
    言詞辯論終結前，檢察官、辯護人及被告對於卷附具有傳聞
    證據性質之證據，既均已知其情，均未聲明異議，本院認該
    具有傳聞證據性質之證據，並無任何違法取證之不適當情形
    ，以之作為證據使用係屬適當，自得採為認定被告犯罪事實
    之證據。
乙、實體方面
壹、販賣第二級毒品部分
一、訊據上訴人即被告乙○○矢口否認有何販賣第二級毒品犯行
    ，辯稱：伊曾拿甲基安非他命給陳韋伊施用，約2 、3 次，
    並無收錢，並未販賣甲基安非他命予陳韋伊云云。
二、經查：
  (一)被告連續自93年7 月初起至93年7 月23日前某日，在其上址
    租住處，以每包2,000 元代價販賣甲基安非他命予陳韋伊2
    次。嗣於93年7 月23日23時許，陳韋伊至該處欲交付上開購
    買甲基安非他命之價金2,000 元之事實，業經證人陳韋伊於
    警詢時陳述：於93年7 月24日0 時30分在被告上址住處，因
    伊找被告還錢被警方查獲，…，因朋友孫仔要伊去找被告還
    買甲基安非他命的錢所以才到現場，伊吸食甲基安非他命係
    朋友孫仔叫伊向乙○○購買後分給伊吸食，於93年7 月中旬
    ，到被告上址住處，向被告以2,000 元所購買，數量1 小包
    ，…，共向被告購買甲基安非他命5 次等語（見高雄市政府
    警察局新興分局高市新警分3 字第09300158 42 號卷第18至
    20頁）。且證人陳韋伊之此項警詢陳述，經本院當庭反覆、
    多次播放警詢錄音帶後，確認證人陳韋伊係基於自由意志而
    為陳述；其所為詢答中，除「當陳韋伊在回答警詢『你今日
    因何到警方查獲製造及販賣毒品現場？』因聲音微小、外部
    背景聲音吵雜，有聽聞打字聲、陳韋伊微小聲音，隱約可聽
    聞有觀察勒戒過、是朋友叫我去找乙○○還錢」及「警問『
    向誰買的？』警說『向乙○○』陳韋伊同時講，但聽不清楚
    ；後續警察邊打字邊問『朋友叫你向乙○○買的』陳韋伊說
    『嗯』」等外，均與警詢筆錄內容相符等情，亦有本院勘驗
    筆錄附卷足憑（見本院卷第89頁），是其警詢陳述應具有相
    當憑信性。又其於偵查中結證稱：是孫仔要伊去找被告拿甲
    基安非他命給孫仔等語（見93年度偵字第14924 號卷第12頁
    ）；其於原審審理中結證稱：「（93年7 月23日晚上你去找
    乙○○做什麼？）還錢。」、「（還多少？）2,000 元。」
    、「（為何欠他錢？）是孫仔叫我拿給他的。」、「（孫仔
    為何欠他錢？）不知道。」、「（你所說的孫仔是否詹其偉
    ？）對。」、「（詹其偉是否你男友？）是的。」、「（你
    當天去找乙○○有無帶錢？）有。」、「（你在偵查中不是
    說是孫仔叫你去跟乙○○拿安非他命？）我原本要還錢給他
    ，且要跟他拿安非他命。」、「（查獲以前，有無跟他拿過
    ？）有。」、「（查獲以前跟他拿過幾次？）1 、2 次。」
    、「（是被查獲那個月跟他拿過1 、2 次？）是的。」、「
    （詹其偉叫你去還錢，他有無先把錢交給你？）有，1,000
    元或2,000 元。」、「（你說你依電腦打得內容講的是何意
    ？你的答話是不是警察先打好？）是警察問我『是不是要幫
    孫仔向乙○○購買毒品？』，我說對，我是要幫孫仔向乙○
    ○購買毒品。我有主動講出『93年7 月中旬到乙○○家以新
    台幣2,000 元購買安非他命，數量1 小包」等語（見原審卷
    (二)第56至60頁）。另證人詹其偉於原審審理時固結證稱：與
    證人陳韋伊係男女朋友，有積欠被告2,000 元等語（見原審
    卷(二)第52至54頁），核與證人陳韋伊證述遭員警查獲當日係
    要返還向被告購買毒品之欠款相符。且證人詹其偉與被告並
    無特別交情，已難認有何金錢往來之必要，而詹其偉又未明
    確敘明其究竟為何積欠被告金錢未還，卻於凌晨時分搭載證
    人陳韋伊前往被告上址住處，其所為者何？參以被告自承曾
    交付甲基安非他命予證人陳韋伊施用，則詹其偉於凌晨時分
    搭載證人陳韋伊前往被告上址住處應係為毒品交易後返還價
    金之事無疑。再依證人陳韋伊歷次於警詢、偵訊與原審審理
    中之證言與詹其偉於原審之證言比對以觀，證人陳韋伊基於
    男女情感之因素，受證人詹其偉所託，向被告購買甲基安非
    他命一節顯係屬實情，證人詹其偉於原審審理中所為其非「
    孫仔」、未透過陳韋伊向被告購買甲基安非他命云云，顯屬
    迴護被告之詞，不足採信。證人陳韋伊雖就購買甲基安非他
    命之正確時間、價金、次數略有出入，仍不足動搖其向被告
    購買第二級毒品甲基安非他命之事實認定。
  (二)被告雖以其無償交付甲基安非他命2 、3 次予證人陳韋伊施
    用云云置辯，惟甲基安非他命係第二級毒品，在政府嚴厲查
    緝下，並非容易取得，且其價格相當昂貴，為眾所週知之事
    。依卷存資料觀之，被告與證人陳韋伊之間並無特別交情，
    亦無任何恩怨，被告又有施用甲基安非他命惡習，焉有輕易
    無償提供陳韋伊施用之可能？陳韋伊與被告既無任何怨隙，
    其何須蓄意誣指被告有販賣甲基安非他命之情事？是被告上
    開所辯，顯屬避重就輕之詞，不足採信。而證人陳韋伊雖就
    向被告購買第二級毒品之次數，有5 次及1 、2 次之前後不
    一情形，惟依「罪證有疑，利於被告」之原則，並參照被告
    自承交付2 、3 次之供述，本院認定被告販賣第二級毒品給
    陳韋伊之次數為2 次，每次金額為2,000 元，數量為每次1
    小包。且證人陳韋伊自警詢起，均未明確證述購買甲基安非
    他命之價金，已交付被告收受，被告亦否認收受陳韋伊所交
    付之價金，參以證人陳韋伊於上揭時地前往被告上址住處，
    係未返還前所購買甲基安非他命之價金，已據其證述在卷，
    是本件顯無證據足以證明被告業已取得販賣甲基安非他命所
    得之價金4,000 元，依罪疑唯輕之原則，應認被告尚未取得
    本件價金。
  (三)本件查獲當日，於被告上址住處查扣附表1 、附表2 所示之
    物之事實，有扣押物品清單1 份在卷可查；被告所持有之甲
    基安非他命，經送驗後，其毛重達36.6公克，亦有高雄醫學
    大學附設中和紀念醫院94年5 月24日檢驗報告2 紙在卷可稽
    （見原審卷(一)第79、80頁），被告持有數量非微之第二級毒
    品，其上址住處又查獲電子磅秤、大批夾鏈袋等物，益足認
    被告確有販賣甲基安非他命之犯行。
  (四)政府查緝毒品甚為嚴厲，販賣毒品又屬重罪，被告倘非意圖
    營利，豈有甘冒涉犯重典而販賣上開甲基安非他命，是被告
    有營利之意圖甚明。
  (五)綜上所述，被告販賣第二級毒品之犯行，事證明確，應依法
    論科。
貳、施用第一級、第二級毒品犯行部分
    上揭事實，業據被告於原審及本院審理中坦承不諱，且其為
    警查獲時所採取之尿液，經送請高雄市立凱旋醫院檢驗結果
    ，均呈嗎啡、甲基安非他命陽性反應，此分別有該院93年11
    月12日、93年12月10日濫用藥物尿液檢驗報告書、姓名對照
    表各1 紙在卷可查（見93年度毒偵字第6600號卷第14 、15
    頁、94年度毒偵字第709 號卷第11、12頁），而扣案之白色
    晶體，經送請高雄醫學大學附設中和紀念醫院檢驗，確呈甲
    基安非他命之陽性反應（驗後毛重1.3 公克），此有該院94
    年5 月24日檢驗報告1 紙在卷可查（見原審卷(一)第81頁）。
    此外，復有扣押物品清單1 紙附卷可稽（見93年度毒偵字第
    6600號卷第20頁），足認被告之自白與事實相符，被告施用
    第一級毒品海洛因及第二級毒品甲基安非他命之事證明確，
    堪以認定。被告曾因施用毒品案件，經原審法院裁定送觀察
    勒戒，於93年8 月19日無施用傾向釋放出監，其於觀察勒戒
    執行完畢後5 年內再犯本案施用毒品罪，應依法論科。
、按海洛因、甲基安非他命分別係毒品危害防制條例第2 條第
    2 項第1 款、第2 款所列之第一級、第二級毒品。核被告販
    賣甲基安非他命部分，係犯同條例第4 條第2 項之販賣第二
    級毒品罪。其施用海洛因部分，係犯同條例第10條第1 項之
    施用第一級毒品罪；其施用甲基安非他命部分，係犯同條例
    第10條第2 項之施用第二級毒品罪。被告持有甲基安非他命
    後進而販賣；另持有海洛因及甲基安非他命後進而施用，其
    持有之低度行為，應分別為販賣、施用之高度行為吸收，均
    不另論罪。被告先後2 次販賣第二級毒品甲基安非他命、多
    次施用第一級毒品海洛因及多次施用第二級毒品甲基安非他
    命，各罪犯行均時間緊接，犯罪方法相近，且分別觸犯構成
    要件相同之罪名，均為連續犯，均應依刑法第56條之規定各
    論以1 罪，並加重其刑（販賣第二級毒品罪之法定最重本刑
    無期徒刑部分，依法不得加重，僅就其本刑中之有期徒刑、
    罰金刑部分加重其刑）。被告上開所犯3 罪，犯意各別，行
    為互異，應予以分論併罰。
肆、原審認被告施用第一級毒品部分罪證明確，因而適用毒品危
    害防制條例第10條第1 項、刑法第11條、第56條規定，及審
    酌被告前因施用毒品案件，經觀察、勒戒後，仍未能徹底戒
    絕毒品，再度施用毒品，顯見其無戒毒悔改之意，及施用毒
    品，僅戕害一己之身體健康，所為尚未害及他人，及其施用
    之次數不多等一切情狀，就施用第一級毒品部分量處有期徒
    刑1 年，並敘明起訴書犯罪事實一所載查扣被告持有第一級
    毒品海洛因6 包（淨重合計14.72 公克，另含沾有海洛因殘
    渣之包裝袋重合計18.05 公克），經鑑定確屬第一級毒品海
    洛因無訛，此有法務部調查局93年9 月7 日調科壹字第2200
    17866 號鑑定書在卷可憑；注射針筒4 支，經鑑定呈海洛因
    陽性反應、注射用橡膠條1 條及吸食器1 組，經鑑定均呈海
    洛因、甲基安非他命陽性反應，此有高雄醫院大學附設中和
    紀念醫院94年5 月24日檢驗報告6 紙在卷可查，與前開沾有
    海洛因殘渣之之包裝袋6 袋，因已難與海洛因或甲基安非他
    命析離，自應視為海洛因或甲基安非他命之一部分，是該犯
    罪事實一所載之扣案物，雖均屬違禁物，而屬施用第一級、
    第二級毒品所需之工具，然被告於93年7 月23日經警查獲販
    賣及施用第二級毒品犯行時，因施用毒品犯行部分，業經原
    審法院裁定送觀察勒戒，於93年8 月19日無施用傾向釋放出
    監，並經臺灣高雄地方法院檢察署檢察官於93年8 月23日以
    93年度毒偵緝字第424 號為不起訴處分，上開施用毒品犯行
    既為上開不起訴效力所及，因而不為沒收銷燬之諭知。此部
    分認事用法，核無不合，量刑亦屬允當。被告上訴意旨以原
    判決量刑過重云云，指摘原判決不當，為無理由，應予駁回
    。
伍、原審認被告關於販賣第二級毒品、施用第二級毒品部分罪證
    明確，分別予以論罪科刑，固非無見；惟：毒品危害防制
    條例第4 條第2 項之販賣第二級毒品罪，其法定最重本刑為
    無期徒刑，而無期徒刑不得加重，刑法第65條第1 項定有明
    文。原判決依刑法第56條規定，就被告所犯販賣第二級毒品
    罪加重其刑（判決書第7 頁第15行），惟未敘明就無期徒刑
    部分不予加重，致本罪之無期徒刑部分亦因而加重其刑，顯
    有違誤。本件扣案供被告施用之第二級毒品甲基安非他命
    1 包，其驗後毛重為1.3 公克，原判決主文欄所諭知沒收銷
    燬之甲基安非他命卻載為11.3公克，亦有未洽。被告上訴意
    旨否認販賣第二級毒品，及就施用第二級毒品部分認原判決
    量刑過重，指摘原判決不當，雖均無理由。惟原判決此部分
    既有上開可議之處，仍屬無可維持，本院自應將原判決此部
    分及定執行刑部分撤銷改判。審酌被告販賣第二級毒品甲基
    安非他命，使人沉迷於毒癮，無法自拔，輕則戕害身心，重
    則引發各種犯罪，實為多種犯罪之源頭，對社會治安有相當
    程度影響所生之危害，犯後又飾詞圖卸，毫無悔意，惟念其
    販賣毒品之次數、數量及所得之利潤非鉅，犯罪情節尚非深
    重；及其前已因施用毒品案件，經觀察、勒戒後，仍未能徹
    底戒絕毒品，再度施用毒品，顯見戒毒意志薄弱，惟施用毒
    品戕害自身，尚未直接害及他人，犯後坦承犯行，態度尚可
    等一切情狀，分別量處如主文第2 項所示之刑，並就上開上
    訴駁回部分所處之刑與上開撤銷改判部分所處之刑，依法定
    其應執行刑。扣案如附表1 所示之物（驗後毛重分別為18.7
    、17.9公克）、第二級毒品甲基安非他命1 包（驗後毛重1.
    3 公克），經鑑定後，均呈第二級毒品甲基安非他命之陽性
    反應，依毒品危害防制條例第18條第1 項前段規定宣告沒收
    銷燬之。至鑑驗所耗用之第二級毒品甲基安非他命，業經滅
    失，自無庸宣告沒收銷燬之。另扣案如附表2 所示之物，係
    被告所有，已據被告供明在卷，並供被告販賣第二級毒品所
    用之物，依同條例第19條第1 項規定宣告沒收之。又被告因
    販賣第二級毒品予陳韋伊之價金4,000 元，既尚未實際取得
    ，爰不為沒收抵償之宣告。
陸、被告被訴製造第二級毒品部分
一、公訴意旨略以：乙○○明知甲基安非他命為毒品危害防制條
    例第2 條第2 項第2 款明定之第二級毒品，竟意圖牟利，與
    姓名不詳之成年人共同基於製造甲基安非他命之犯意，自93
    年7 月23日23時前某時，依剪報上的製毒程式製造甲基安非
    他命。嗣於同年7 月23日23時許，經警於本件住所查獲，並
    扣得附表3 所示之物，因認被告涉犯毒品危害防制條例第4
    條第2 項之製造第二級毒品罪嫌。
二、按犯罪事實應依證據認定之，無證據不得認定犯罪事實，刑
    事訴訟法第154 條第2 項定有明文。又事實之認定，應憑證
    據，如未能發現相當證據，或證據不足以證明，自不能以推
    測或擬制之方法，為裁判基礎（最高法院40年台上字第86號
    判例參照）；且認定犯罪事實所憑之證據，雖不以直接證據
    為限，間接證據亦包括在內，然而無論直接證據或間接證據
    ，其為訴訟上之證明，須於通常一般之人均不致有所懷疑，
    而得確信其為真實之程度者，始得據為有罪之認定，倘其證
    明尚未達到此一程度，而有合理之懷疑存在而無從使事實審
    法院得有罪之確信時，即應由法院為諭知被告無罪之判決（
    最高法院76年台上字第4986號判例參照）。
三、公訴人認被告有製造甲基安非他命犯行，無非以被告之供述
    、證人陳立貴、林俊宏、黎秀美之證詞，及扣案製造甲基安
    非他命工具及甲基安非他命半成品等為論據。惟訊據被告堅
    決否認有何製造第二級毒品犯行，辯稱：附表3 所示之物係
    林來福所寄放的，伊未製造甲基安非2 他命等語。
四、經查：
  (一)證人甲○○在原審審理中到庭結證稱：搜索本件處所當日，
    扣案如附表3 之物放在陽台箱子，…，在陽台取出的箱子最
    少有1 箱等語；證人丙○○在原審審理中到庭結證稱：進入
    本件住所搜索時，屋內有毒品在地上，裡面很亂，…，沒有
    看到人在分裝東西等語（見原審卷(二)第37至47頁）。依此，
    該如附表3 所示之物，雖供製造第二級毒品之工具，惟不能
    證明被告有使用上開物品之事實。
  (二)按有關甲基安非他命製造之過程可分為前、中、後3 階段：
    前段（鹵化反應步驟），需將鹽酸麻黃素經溶劑浸溶後，加
    入亞硫醯二氯經電動攪拌器攪拌，再經溶洗過濾後，製成氯
    假麻黃素。中段（氫化反應步驟），氯假麻黃素加入催化劑
    及緩衝液後，置於壓力攪拌桶內，通入氫氣進行氫化反應，
    即可將氯假麻黃素轉化成甲基安非他命，俟反應完成後再經
    測孔燒瓶過濾之，即可製得含有甲基安非他命成分之滷水。
    由於黑水中除甲基安非他命成分毒品外，可能存有其他未反
    應之原料等物質，故黑水需要經過純化步驟。後段（純化結
    晶步驟），滷水經加熱設備熬煮，再加入食鹽後，置於冰箱
    低溫冷凍，甲基安非他命成分之晶體會漸漸生成，將生成之
    晶體簡單脫水風乾，即可得高純度甲基安非他命結晶，此有
    法務部調查局93年1 月19日調科壹字第09362340180 號函在
    卷可查（見原審卷(一)第59頁）。而查扣置於本件住所冰箱內
    4 燒杯液體，經送請法務部調查局鑑定，發現編號S1、S3、
    S4均含微量第二級毒品甲基安非他命成分，純度均小於1％
    ，編號S2檢驗結果未發現含法定毒品成分。編號S1、S3、S4
    等3 件檢品所含甲基安非他命均極微量，無法以一般甲基安
    非他命地下工廠常用之結晶純化手續析出甲基安非他命結晶
    ，此有該局於94年10月6 日調科壹字第09400456260 號檢驗
    通知書1 紙在卷可查（見原審卷(一)第163 頁）；堪認4 燒杯
    內溶液，非屬製造甲基安非他命後段所指純化之結晶。另被
    告上址住處又無鹵化步驟所需之電動攪拌器，氫化階段所需
    之壓力攪拌桶，及其他製造甲基安非他命之工具，如氫氧桶
    、壓力表、過濾設備、幫浦、震盪器等物，是僅憑扣案附表
    3 所示之物，無法從事製造甲基安非他命之行為。又證人即
    本件住處之房東許貴良於原審審理中結證稱：被告租用期間
    ，未曾發現該樓房有怪異的味道，其他房客也未曾反應過，
    被告承租期間，其房間內無聽到機械或叫過瓦斯桶等語（見
    原審卷(二)第99至102 頁）。倘被告有於上址住處製造甲基安
    非他命，其他房客及房東豈可能未聽聞機器運作之聲、未聞
    怪異之味道？是被告所辯扣案如附表3 之物係他人寄放於該
    處，被告並無製造甲基安非他命之犯行等語，尚非虛詞。至
    證人陳立貴、林俊宏之陳述均僅能證明上開物品確於被告上
    址住處為警查獲之事實，證人黎秀美之證詞，僅在陳明其夫
    蔡文雄與被所涉賭博案件，尚與本件被告是否製造甲基安非
    他命犯行無關。是上開證人之證述亦難證明被告有製造第二
    級毒品之犯行。
  (三)此外，復查無其他積極證據足資證明被告有製造甲基安非他
    命犯行，尚難僅因其住處置放有如附表3 所示之物，即推認
    被告有製造第二級毒品之犯行。是本件被告所涉製造第二級
    毒品犯行，尚屬不能證明，揆諸上開說明，原應為被告無罪
    之諭知，惟公訴人認被告此部分犯行與上開論罪科刑之販賣
    第二級毒品部分，有牽連犯之裁判上一罪關係，此部分爰不
    另為無罪之諭知。
據上論斷，應依刑事訴訟法第368 條，第369 條第1 項前段、第
364 條、第299 條第1 項前段，毒品危害防制條例第4 條第2 項
、第10條第2 項、第18條第1 項前段、第19條第1 項，刑法第11
條、第56條、第51條第5 款，判決如主文。
本案經檢察官許月雲到庭執行職務。
中    華    民    國    95    年    5     月    24    日
                  刑事第四庭    審判長法  官  蕭權閔
                                      法  官  陳吉雄
                                      法  官  林水城
以上正本證明與原本無異。
本件施用第二級毒品部分不得上訴。
如不服本判決應於收受本判決後10日內向本院提出上訴書狀，其
未敘述上訴理由者，並得於提起上訴後10日內向本院補提理由書
狀（均須按他造當事人之人數附繕本）「切勿逕送上級法院」。
中    華    民    國    95    年    5     月    24    日
                                      書記官  吳新貞
附表1
甲基安非他命2 包（驗後毛重分別為18.7、17.9公克）
附表2
1、夾鏈袋4 包
2、塑膠袋2 包
3、電子磅秤1 台
附表3：
┌───┬──────────┬───┬───────┐
│編  號│    扣案物品名稱    │ 單位 │     數量     │
├───┼──────────┼───┼───────┤
│１    │０號夾鏈袋          │包    │            │
├───┼──────────┼───┼───────┤
│２    │１號夾鏈袋          │包    │１            │
├───┼──────────┼───┼───────┤
│３    │瓦斯噴槍            │組    │１            │
├───┼──────────┼───┼───────┤
│４    │研磨機              │具    │１            │
├───┼──────────┼───┼───────┤
│５    │５００cc燒杯        │個    │１            │
├───┼──────────┼───┼───────┤
│６    │２５０cc燒杯        │個    │３            │
├───┼──────────┼───┼───────┤
│７    │１００cc燒杯        │個    │１            │
├───┼──────────┼───┼───────┤
│８    │５０cc燒杯          │個    │１            │
├───┼──────────┼───┼───────┤
│９    │溫度計              │支    │２            │
├───┼──────────┼───┼───────┤
│１０    │過濾網              │支    │１            │
├───┼──────────┼───┼───────┤
│    │刷子                │支    │１            │
├───┼──────────┼───┼───────┤
│    │蒸餾用玻璃管        │組    │１            │
├───┼──────────┼───┼───────┤
│    │玻璃漏斗            │個    │２            │
├───┼──────────┼───┼───────┤
│    │三角形燒杯          │個    │３            │
├───┼──────────┼───┼───────┤
│    │圓形燒杯            │個    │３            │
├───┼──────────┼───┼───────┤
│    │高溫夾              │支    │１            │
├───┼──────────┼───┼───────┤
│    │滴管                │支    │３            │
├───┼──────────┼───┼───────┤
│    │玻璃管              │支    │８            │
├───┼──────────┼───┼───────┤
│    │活性碳              │包    │１            │
├───┼──────────┼───┼───────┤
│    │大蘇打１包          │公斤  │１.４８       │
├───┼──────────┼───┼───────┤
│    │大蘇打１包          │公斤  │１.２２       │
├───┼──────────┼───┼───────┤
│    │小蘇打１包          │公斤  │０.６         │
├───┼──────────┼───┼───────┤
│    │甘油                │瓶    │１            │
├───┼──────────┼───┼───────┤
│    │強鹼                │瓶    │１            │
├───┼──────────┼───┼───────┤
│    │乙醚                │瓶    │１            │
├───┼──────────┼───┼───────┤
│    │丙酮                │瓶    │１            │
├───┼──────────┼───┼───────┤
│    │冰醋酸              │瓶    │１            │
├───┼──────────┼───┼───────┤
│    │藥用酒精（少量）    │瓶    │１            │
├───┼──────────┼───┼───────┤
│    │工業酒精            │瓶    │２            │
├───┼──────────┼───┼───────┤
│    │天然硫磺原液        │瓶    │１            │
├───┼──────────┼───┼───────┤
│    │酒精燈              │個    │１            │
├───┼──────────┼───┼───────┤
│    │安非他命半成品      │杯    │４            │
├───┼──────────┼───┼───────┤
│    │燒杯座              │組    │１            │
├───┼──────────┼───┼───────┤
│    │製毒程式剪報        │張    │１            │
└───┴──────────┴───┴───────┘
附錄本判決論罪科刑法條：
毒品危害防制條例第4 條第2 項：
製造、運輸、販賣第二級毒品者，處無期徒刑或7 年以上有期徒
刑，得併科新臺幣7 百萬元以下罰金。
毒品危害防制條例第10條
施用第一級毒品者，處 6 月以上 5 年以下有期徒刑。
施用第二級毒品者，處 3 年以下有期徒刑。


司法院資訊處製作；財團法人民間司法改革基金會備份。
